臺灣臺中地方法院刑事判決　　　　　　　 96年度訴字第352號
公　訴　人　臺灣臺中地方法院檢察署檢察官
被　　　告　甲○○
　　　　　　政豐
　　　　　　　　　（另案於臺灣臺中監獄執行中）
上列被告等因妨害自由等案件，經檢察官提起公訴（95年度偵字
第3792號），本院判決如下：
    主    文
甲○○、政豐共同行使偽造私文書，足以生損害於他人，均累
犯，各處有期徒刑貳年。
    犯罪事實
一、甲○○曾於民國七十九年間，因懲治盜匪條例案件，經法院
    判處有期徒刑十一年確定，於八十四年二月十六日假釋出監
    ，次於八十五年間，因重利案件，經法院判處有期徒刑七月
    確定。嗣經撤銷上開假釋，入監接續執行上開有期徒刑七月
    及殘刑六年六月七日，於九十一年五月三日假釋出監，刑期
    至九十三年十一月三十日縮刑期滿，以已執行完畢論。政
    豐（起訴書誤載為丁○○）曾於九十一年間，因毒品危害防
    制條例案件，經法院判處有期徒刑七月，於九十三年十月五
    日（起訴書誤載為九十三年十一月二十四日）縮刑期滿執行
    完畢。詎甲○○、政豐均猶不知悛悔警惕，於九十四年五
    月十五日，接受謝啟東（並無證據證明謝啟東涉犯本案）之
    委託，處理乙○○積欠謝啟東之債務（按乙○○曾於九十四
    年一月十二日，與謝啟東簽立清償協議書，載明積欠謝啟東
    新臺幣【下同】二百萬元等語）後，遂於九十四年五月二十
    日十二時許，夥同綽號「小楊」、「阿忠」等二名不詳姓名
    成年男子，共同基於以非法方法剝奪人之行動自由之犯意聯
    絡，共乘車號九二七Ｏ－ＨＷ號豐田牌自用小客車（下稱豐
    田汽車），前往乙○○位於臺中市○○區○○路二一二號十
    二樓住處樓下附近，將豐田汽車擋在乙○○所有之車號五八
    一Ｏ－ＪＷ號賓士牌自用小客車（登記車主為丙○○，下稱
    賓士汽車，當時停放位置為臺中市北屯區○○○路○段三一
    巷六號前）前方，並在豐田汽車上留下電話號碼Ｚ0000
    00000號行動電話，旋即下車在附近守候，等待乙○○
    欲駕駛賓士汽車時，因無法移動車輛而以上開電話與渠等聯
    繫。嗣乙○○於同日十二時五十九分許，自其住處下樓後，
    發現其賓士汽車遭到上開豐田汽車阻擋，乃以其所使用電話
    號碼Ｚ000000000號行動電話，撥打上開豐田汽車
    上所留之行動電話門號聯絡對方移車。甲○○、政豐等人
    接到電話後，隨即從旁衝向乙○○，由政豐持塑膠棒毆打
    乙○○之雙腳，致乙○○受有雙下肢挫傷之傷害（傷害部分
    未據告訴，詳如後述），並由其中二人分持不詳型式槍枝（
    未經扣押在案，無積極證據證明具有殺傷力，而屬槍砲彈藥
    刀械管制條例管制之槍枝）抵住乙○○，共同將乙○○強押
    進入豐田牌汽車內，且以膠帶矇住乙○○雙眼、綁住其雙手
    ，以此非法方法剝奪乙○○之行動自由，再由甲○○拿取乙○○賓士汽車之鑰匙，而駕駛該輛賓士汽車，帶領由政豐
    駕駛之上開豐田汽車，駛往不知情之賴俊杰所經營位於臺中
    市○○路○段一一一號之「百邑車行」，並繼續與乙○○商
    討解決債務事宜。同日十四時十九分許，甲○○、政豐等
    人又共乘該輛豐田汽車，將乙○○押往臺中商業銀行松竹分
    行（址設臺中市○○○路八十號），由丁○○取出乙○○所
    攜帶公事包內之該分行帳號Ｚ0000000000號帳戶
    之存摺、印章，並脅迫乙○○說出帳戶密碼後，共同基於行
    使偽造私文書及詐欺取財之犯意聯絡，由政豐進入該分行
    內，冒用乙○○名義，偽造臺中商業銀行存摺存款取款憑條
    （其上並盜用乙○○印章，加蓋乙○○印文），持以行使向
    該分行某成年行員提領該帳戶內之存款三十四萬元，致該分
    行某成年行員陷於錯誤，誤認確係乙○○提款，而如數交付
    三十四萬元，足以生損害於乙○○及臺中商業銀行松竹分行
    。嗣甲○○、政豐等人復在車內喝令乙○○說出女友丙○○（現為乙○○之妻）之行動電話門號，並共同基於以脅迫
    使人行無義務之事的犯意聯絡，由政豐於同日十四時二十
    八分許，以乙○○之行動電話，撥打丙○○所使用之電話號
    碼Ｚ000000000號行動電話，向人在北部之丙○○
    恫嚇稱：「乙○○在我們這裡，要拿八十萬元過來解決他的
    債務，否則不讓乙○○回去」等語，以脅迫妨害乙○○自由
    之方式，逼使丙○○行無義務之事，而為乙○○清償債務。
    幾經協商後，甲○○、正豐等人同意丙○○帶五十萬元南
    下臺中市，以解決乙○○之債務。同日十八時許，甲○○、
    正豐等人謀議將上開賓士汽車賣與不知情且從事收購中古
    進口車生意之吳釗熙（經由不知情的賴俊杰介紹），遂脅迫
    乙○○賣出上開賓士牌汽車，以清償債務，並逼使乙○○說
    出該車輛原始車籍資料之存放地點，而乙○○因身體與意思
    決定自由已遭受壓制，遂說出原始車籍資料係存放在其上開
    住處之臥室電視櫃，並被迫交出住處鑰匙，甲○○、正豐
    等人即共乘該輛豐田汽車，將乙○○載回臺中市○○區○○
    路二一二號十二樓住處樓下，並由政豐持乙○○住處鑰匙
    ，侵入該址十二樓之乙○○住宅（侵入住宅部分未據告訴，
    詳如後述），拿取該賓士汽車之原始車籍資料；而甲○○則
    另行前往臺中市○○路與松竹路口，與丙○○碰面，並進入
    丙○○所駕駛之車號五八一Ｏ－ＫＺ號自用小客車內，丙○○即將五十萬元交付甲○○，惟甲○○陳稱金額尚有不足，
    並向丙○○恫嚇稱：「必須將賓士汽車賣掉，簽完買賣契約
    ，乙○○就可以回去」等語，而接續脅迫丙○○行無義務之
    事，丙○○迫於無奈，乃依甲○○指示，搭載甲○○先至臺
    中市○○路○段之麥當勞速食店與賴俊杰（駕駛上開賓士汽
    車）會合後，又於同日十九時許，共同前往吳釗熙所經營位
    於臺中市○○○路一一Ｏ號之「Ｅ德汽車商行」，抵達後，
    吳釗熙即表示願以一百萬元之價格買受該輛賓士汽車，且拿
    出汽車買賣合約書，由丙○○在賣方欄位簽名，完成簽約後
    ，甲○○即要求丙○○先行離去。同日二十二時許，甲○○
    、政豐等人逼使乙○○在記載「車牌號碼五八一Ｏ—ＪＷ
    買賣金額壹佰萬元整抵付債務」等語之和解書上簽名後，即
    將乙○○載至臺中市市○○○路附近釋放。嗣因乙○○與丙○○於九十四年五月二十一日報警處理，且經吳釗熙交出上
    開賓士汽車及該車鑰匙、汽車買賣合約書、行車執照、汽車
    新領牌照登記書、進口與貨物稅完稅證明書、丙○○之身分
    證影本與印章等物，並循線查獲甲○○、政豐，始查悉上
    情。
二、案經乙○○、丙○○訴由臺中市警察局第五分局報告臺灣臺
    中地方法院檢察署檢察官偵查起訴。
    理    由
一、證據能力部分：
（一）證人乙○○、丙○○、賴俊杰、吳釗熙於警詢中的陳述，
      具有證據能力：
      (一)按被告以外之人（包括證人、鑑定人、告訴人、被害人
        及共同被告等）於審判外之陳述，雖不符刑事訴訟法第
        一百五十九條之一至之四等四條之規定，而經當事人於
        審判程序同意作為證據，法院審酌該言詞陳述或書面陳
        述作成時之情況，認為適當者，亦得為證據；當事人、
        代理人或辯護人於法院調查證據時，知有刑事訴訟法第
        一百五十九條第一項不得為證據之情形，而未於言詞辯
        論終結前聲明異議者，視為有前項之同意，同法第一百
        五十九條之五定有明文。立法意旨在於傳聞證據未經當
        事人之反對詰問予以核實，原則上先予排除。惟若當事
        人已放棄反對詰問權，於審判程序中表明同意該等傳聞
        證據可作為證據；或於言詞辯論終結前未聲明異議，基
        於尊重當事人對傳聞證據之處分權，及證據資料愈豐富
        ，愈有助於真實發見之理念，且強化言詞辯論主義，使
        訴訟程序得以順暢進行，上開傳聞證據亦均具有證據能
        力。
      (二)證人乙○○、丙○○、賴俊杰、吳釗熙於警詢中的陳述
        ，其性質雖屬證人於審判外的陳述，而為傳聞證據，且
        查無符合刑事訴訟法第一百五十九條之一至之四等前四
        條之情形，然渠等所為之上開警詢筆錄內容，業經本院
        審理時予以提示並告以要旨，且各經檢察官及被告甲○○、政豐表示意見。當事人已知上述警詢筆錄乃傳聞
        證據，且均未於言詞辯論終結前，對該警詢筆錄內容異
        議，依上開規定，已擬制同意其有證據能力，本院審酌
        上開筆錄作成時，並無人情施壓或干擾，亦無不當取供
        之情形，認為以之作為本案之證據亦屬適當，而有證據
        能力。
（二）證人乙○○、丙○○、賴俊杰、吳釗熙於偵查中向檢察官
      所為的陳述，具有證據能力：
      (一)按被告以外之人於偵查中向檢察官所為陳述，除顯有不
        可信之情況者外，得為證據，刑事訴訟法第一百五十九
        條之一第二項定有明文。偵查中對被告以外之人（包括
        證人、鑑定人、告訴人、被害人及共同被告等）所為之
        偵查筆錄，或被告以外之人向檢察官所提之書面陳述，
        性質上均屬傳聞證據。惟現階段刑事訴訟法規定檢察官
        代表國家偵查犯罪、實施公訴，依法其有訊問被告、證
        人及鑑定人之權，證人、鑑定人且須具結，而實務運作
        時，檢察官偵查中向被告以外之人所取得之陳述，原則
        上均能遵守法律規定，不致違法取供，其可信度極高。
        職是，被告以外之人前於偵查中已具結而為證述，若無
        顯有不可信之情況，應有證據能力。
      (二)證人乙○○、丙○○、賴俊杰、吳釗熙於檢察官偵查中
        具結所為之陳述，渠等未曾提及檢察官在偵查時有不法
        取供之情形，本院亦未發現顯有不可信之情況，揆諸上
        開說明，渠等於偵查中之證言自均具有證據能力。
二、實體認定部分：
    訊據被告甲○○矢口否認有為上揭犯行，辯稱：當初乙○○
    看到伊就跑，是政豐去追他時，乙○○自己跌倒受傷，並
    非伊毆打他成傷。伊並未強押乙○○上車，是乙○○知道伊
    找他的目的，是要解決債務關係，故主動告知密碼並要求伊
    前往提款清償債務，並主動打電話給女友丙○○，要丙○○
    帶五十萬元到臺中清償債務，順便辦理汽車買賣，以解決債
    務問題。乙○○提出可以償債的金額，與其實際積欠的債務
    差距過大，伊是看到乙○○有誠意解決，才願意與乙○○達
    成和解，並與乙○○簽訂和解書，和解書的內容是乙○○自
    己寫的等語。被告政豐雖坦承以塑膠棒毆傷乙○○及填寫
    提款單並前往提領款項，惟矢口否認其他犯行，辯稱提款單
    上的印章是乙○○蓋的，是乙○○告訴伊密碼，並拜託伊去
    提領款項，和解書的內容是乙○○寫的等語。惟查：
（一）上揭犯罪事實，迭據證人乙○○、丙○○於警詢、檢察官
      偵查及本院審理時證述明確，且彼此間之陳述互核相符，
      亦與證人賴俊杰於警詢及檢察官偵查時證稱：被告甲○○
      確有駕駛賓士汽車到「百邑車行」，因「百邑車行」並未
      收購高級車輛，伊乃將該筆生意轉介與「Ｅ德汽車商行」
      ，並從中賺取介紹佣金，復因甲○○不知道「Ｅ德汽車商
      行」的地點，故與甲○○相約在臺中市○○路○段麥當勞
      速食店，並由伊駕駛上開賓士汽車前往約定地點，再與甲○○及賓士汽車車主丙○○共同前往「Ｅ德汽車商行」，
      與吳釗熙完成買賣手續等情，及證人吳釗熙於警詢及檢察
      官偵查時證稱：伊確有於九十四年五月二十日二十時許，
      與丙○○簽訂買賣合約書，以一百萬元向丙○○購買上開
      賓士汽車，在場的人有丙○○、賴俊杰及甲○○等情相符
      。此外，並有謝啟東委託甲○○處理與乙○○間債務事宜
      的委託書、乙○○與謝啟東簽訂的合約書、清償協議書、
      乙○○簽發之本票、乙○○、丙○○與吳釗熙簽訂之汽車
      買賣合約書、乙○○與甲○○簽具的和解書、政豐至乙○○住處拿取賓士汽車原始車籍資料之社區監視器擷取畫
      面照片及中國醫藥大學附設醫院九十五年七月十一日院管
      檔字第Ｚ000000000號函附之乙○○病情說明在
      卷可稽。而乙○○於九十四年五月二十日十二時五十九分
      ，確有以其所使用之Ｚ000000000號行動電話，
      撥打被告甲○○所使用之Ｚ000000000號行動電
      話；而乙○○所使用之Ｚ000000000號行動電話
      ，與丙○○所使用之Ｚ000000000號號行動電話
      ，自九十四年五月二十日十四時二十八分起，至同日二十
      二時十一分許，有密切之電話通聯紀錄等情，亦有電話號
      碼Ｚ000000000號、Ｚ000000000號行
      動電話通聯調閱查詢單在卷可稽。被告甲○○、政豐確
      有冒用乙○○名義，偽造臺中商業銀行存摺存款取款憑條
      ，盜用乙○○印章，加蓋乙○○印文，持以向臺中商業銀
      行松竹分行，詐領乙○○所有之帳號Ｚ00000000
      00號帳戶內之款項三十四萬元，致該行某成年行員陷於
      錯誤，誤認確係乙○○提款，而如數交付三十四萬元等情
      ，亦有臺中商業銀行九十五年四月二十四日中業務字第Ｚ
      000000000五號函附之存摺存款取款憑條、交易
      明細在卷可憑，足認證人乙○○、丙○○證述被害情節，
      確與事實相符，堪予採信。
（二）被告甲○○、政豐於本院審理時雖仍辯稱渠等係在乙○○、丙○○之自由意願下，與乙○○、丙○○處理債務糾
      紛，並未涉及不法，然從以下事證足以證明乙○○係在被
      剝奪行動自由、丙○○係因乙○○被剝奪行動自由致受到
      脅迫，而配合被告甲○○、政豐等人的要求：
      (一)被告政豐於檢察官偵查及本院審理時，均坦承其有持
        塑膠棒毆打乙○○的腳，核與證人乙○○證述確實遭到
        毆打雙腳等情相符，並有卷附上開中國醫藥大學附設醫
        院函附之乙○○病情說明，顯示乙○○確係雙下肢挫傷
        可證。顯然被告甲○○、政豐等人在第一時間，已決
        定以暴力等強制手段，作為解決債務糾紛之方法，而乙○○的自由意志在第一時間，已遭到被告甲○○、政
        豐等人的暴力行為所壓制。被告甲○○辯稱係乙○○見
        渠等出現即拔腿而逃，於逃跑過程跌倒受傷等語，顯與
        被告政豐之供詞及證人乙○○之證詞迥異，係避重就
        輕之詞，不足採信。
      (二)被告甲○○、政豐於警詢時雖均陳稱：當時是由被告
        甲○○駕駛乙○○的賓士汽車搭載乙○○，被告政豐
        駕駛豐田汽車跟隨在後，共同前往與謝啟東對帳等語。
        惟此顯與證人乙○○證稱係遭被告甲○○、政豐等人
        強押進入豐田汽車等情明顯歧異。而被告政豐於本院
        審理時業已明確陳述乙○○當時係坐進其所駕駛之豐田
        汽車，由甲○○駕駛乙○○的賓士汽車，此與乙○○陳
        述係進入豐田汽車等情不謀而合。顯見乙○○確實係坐
        在被告政豐駕駛之豐田汽車，而由被告甲○○駕駛乙○○所有之賓士汽車無訛。
      (三)而上開賓士汽車的市價約為一百二十萬元等情，業據證
        人吳釗熙於警詢時證述明確，自難不謂為價值不菲之車
        輛。若乙○○並非遭到被告甲○○、政豐等人強押上
        豐田汽車，而係自願且平和地與被告甲○○、政豐等
        人共同前往與謝啟東對帳，在無特別考量的情況下，自
        應由乙○○駕駛自己的賓士汽車，隨同被告甲○○、
        政豐等人駕駛之豐田汽車共同前往，始符合常情。否則
        ，若由被告甲○○駕駛乙○○的賓士汽車，豈非徒增被
        告甲○○因不諳該車車況，而發生不必要之意外或車損
        之機會。更難想像乙○○會毫無理由將自己的百萬名車
        ，交由初次見面的被告甲○○駕駛，而委屈自己坐在被
        告政豐駕駛之豐田汽車內。被告政豐於本院審理時
        亦陳稱渠等害怕乙○○會逃跑，故要求乙○○坐上豐田
        汽車等語，顯然被告甲○○、政豐確係基於乙○○隨
        時可能逃跑之考量，而不讓乙○○駕駛自己之賓士汽車
        ，由此更足以證明乙○○坐上豐田汽車，係遭到被告甲○○、政豐所強迫。若謂乙○○在遭到被告政豐以
        塑膠棒毆傷後，又無法自行決定駕駛賓士汽車的情況下
        ，係自願坐上被告政豐駕駛之豐田汽車，孰能相信。
      (四)乙○○若係自願與被告甲○○、政豐解決債務糾紛，
        並未遭到對方剝奪行動自由，大可自行至臺中商業銀行
        松竹分行櫃檯提領款項及返家自取賓士汽車原始車籍資
        料，以便辦理過戶手續，又何須將具有個人隱私及秘密
        性質之銀行存摺、密碼及印章交由被告政豐，由被告
        政豐代為領取，甚至將自家鑰匙交由被告政豐，讓
        被告政豐得以登堂入室，徒增被告政豐得以窺視個
        人隱私及順手牽羊之機會。被告政豐於警詢時陳稱是
        因為乙○○自行摔傷後行動不便，故請其代為領款及拿
        取原始車籍資料等語；於本院審理時則改稱是乙○○自
        己提出要其代為領款，因為乙○○有誠意處理債務，故
        其才願意幫他領款，也是乙○○拜託其至住處拿取原始
        車籍資料，乙○○並沒有什麼情況不能自己回去拿等語
        ，前後陳述迥異，已難令人採信。參酌中國醫藥大學附
        設醫院函附之乙○○病情說明，乙○○僅係雙下肢挫傷
        ，並無不良於行之情況，且被告甲○○、政豐是將乙○○載至臺中市市○○○路附近釋放，讓乙○○自行返
        家，並非將乙○○載回住處，由此益證乙○○並無不良
        於行之情況。由乙○○既無行動之障礙，卻無法自行前
        往臺中商業銀行松竹分行櫃檯提款及自行返家拿取賓士
        汽車原始車籍資料，卻由初次見面的被告政豐前往提
        領款項及返家拿取原始車籍資料，完全暴露個人隱私以
        觀，適足以證明乙○○確係遭強押上豐田汽車，並剝奪
        行動自由後，而配合被告甲○○、政豐的要求。乙○○並非在自由意願下同意被告甲○○、政豐提領帳戶
        內的款項，而係被告甲○○、政豐強取乙○○的存摺
        、印章，並逼問乙○○密碼後，冒用乙○○名義，偽造
        臺中商業銀行存摺存款取款憑條，而詐領乙○○帳戶內
        的款項。
      (五)案發當時丙○○人在臺北，且原無南下臺中的計劃，若
        非因乙○○遭被告甲○○、政豐等人剝奪行動自由，
        並受到被告甲○○、政豐等人以乙○○的行動自由加
        以脅迫，丙○○又何需風塵僕僕遠從臺北南下臺中，又
        何需在完全未見到乙○○的情況下，即將五十萬元款項
        交給初次見面且陌生的甲○○及簽訂賓士汽車的買賣合
        約書。且上開賓士汽車的市價約一百二十萬元，業如前
        述，若非因乙○○遭被告甲○○、政豐等人剝奪行動
        自由，而丙○○遭到被告甲○○、政豐等人的脅迫，
        乙○○、丙○○又何需在未經向其他車商訪價的情況，
        即急就章地將賓士汽車出賣給不認識的吳釗熙所經營之
        「Ｅ德汽車商行」，且毫無比價及選擇車商的機會。
（三）綜上所述，足認被告甲○○、政豐所辯，不僅前後歧異
      ，且與事理有違，而與事實不符，均係飾卸之詞，不足採
      信。本案事證明確，被告甲○○、政豐犯行，均堪認定
      。
三、論罪科刑及適用法律：
（一）論罪及適用法律部分：
      (一)論罪部分：
        1.按刑法第三百零二條第一項及第三百零四條第一項之
          罪，其所保護之法益均為被害人之自由，而私行拘禁
          及以非法方法剝奪人之行動自由，不外以強暴、脅迫
          為手段，其罪質本屬相同，惟第三百零二條第一項之
          法定刑，既較第三百零四條第一項為重，則以私行拘
          禁或以非法方法剝奪人之行動自由等方法妨害人自由
          ，縱其目的在使人行無義務之事，或妨害人行使權利
          ，仍應逕依第三百零二條第一項論罪，並無適用第三
          百零四條第一項之餘地（最高法院二十九年上字第三
          七五七號判例參照）；又刑法第三百零二條第一項之
          私行拘禁及以非法方法剝奪人之行動自由罪，原以強
          暴、脅迫為構成要件，其因而致普通傷害，乃強暴、
          脅迫當然之結果，固無刑法第二百七十七條第一項傷
          害罪之適用，惟若另有普通傷害故意，且為達私行拘
          禁或剝奪行動自由之目的，而為普通傷害行為，自另
          成立普通傷害罪，且與私行拘禁或剝奪行動自由罪間
          ，有方法、結果之牽連犯關係，惟依刑法第二百八十
          七條前段規定，仍需告訴乃論；而盜用印章與盜用印
          文為不同之犯罪態樣，盜取他人之印章持以蓋用，當
          然產生該印章之印文，祇成立盜用印章罪，不應再論
          以盜用印文罪，亦非盜用印章行為為盜用印文行為所
          吸收（最高法院八十六年臺上字第三二九五號判例參
          照）。
        2.核被告甲○○、政豐就剝奪乙○○行動自由部分，
          ，係犯刑法第三百零二條第一項之以非法方法剝奪人
          之行動自由罪，雖渠等剝奪乙○○行動自由部分，目
          的在使乙○○行出賣賓士汽車等無義務之事，然揆諸
          上開說明，仍僅論以刑法第三百零二條第一項之罪名
          ，而不論刑法第三百零四條第一項之強制罪。渠等共
          同毆打乙○○成傷部分，並非強暴、脅迫之當然結果
          ，本應另成立普通傷害罪，惟此部分既未據乙○○提
          出告訴，本院自無從加以審理，附此說明，詳如後述
          。被告甲○○、政豐冒用乙○○名義，偽造臺中商
          業銀行存摺存款取款憑條，盜用乙○○印章，加蓋許
          耀仁印文，持以向臺中商業銀行松竹分行，詐領許耀
          仁所有之帳號Ｚ0000000000號帳戶內之款
          項三十四萬元，致該行成年行員陷於錯誤，誤認確係
          乙○○提款，而如數交付三十四萬元部分，係犯刑法
          第二百十六條行使第二百十條之偽造私文書罪及同法
          第三百三十九條第一項之詐欺取財罪。被告甲○○、
          政豐盜用乙○○印章的行為，為偽造臺中商業銀行
          存摺存款取款憑條私文書之階段行為，渠等偽造該私
          文書後復持以行使，偽造之低度行為，為行使之高度
          行為所吸收，均不另論罪。被告甲○○、政豐脅迫
          丙○○交付五十萬元及簽訂汽車買賣合約書出售賓士
          汽車部分，係犯刑法第三百零四條之以脅迫使人行無
          義務之事罪。被告甲○○、政豐與綽號「小楊」、
          「阿忠」之不詳姓名成年男子間，就上開犯行，有犯
          意聯絡及行為分擔，均為共同正犯。被告甲○○、
          政豐就所犯以非法方法剝奪人之行動自由罪、行使偽
          造私文書罪、詐欺取財罪及以脅迫使人行無義務之事
          罪間，有方法、結果之牽連關係，為牽連犯，依修正
          前刑法第五十五條規定，從一重論以行使偽造私文書
          罪。被告甲○○、政豐所犯行使偽造私文書罪及詐
          欺取財罪部分，公訴意旨雖未論及，然與上開起訴之
          以非法方法剝奪人之行動自由罪及以脅迫使人行無義
          務之事罪部分，有牽連犯裁判上一罪關係，本為起訴
          效力所及，本院自應併予審理。被告甲○○曾於七十
          九年間，因懲治盜匪條例案件，經法院判處有期徒刑
          十一年確定，於八十四年二月十六日假釋出監，次於
          八十五年間，因重利案件，經法院判處有期徒刑七月
          確定。嗣經撤銷上開假釋，入監接續執行上開有期徒
          刑七月及殘刑六年六月七日，於九十一年五月三日假
          釋出監，刑期至九十三年十一月三十日縮刑期滿，以
          已執行完畢論。被告政豐曾於九十一年間，因毒品
          危害防制條例案件，經法院判處有期徒刑七月，於九
          十三年十月五日縮刑期滿執行完畢等情，有臺灣高等
          法院被告前案紀錄表在卷可稽，被告甲○○、政豐
          前受有期徒刑執行完畢，五年以內再犯本件有期徒刑
          以上之罪，均為累犯，均依修正前刑法第四十七條規
          定加重其刑。
      (二)新舊法比較部分：
        被告甲○○、政豐行為後，刑法業於九十四年一月七
        日修正，同年二月二日公布，於九十五年七月一日施行
        ，其中新法修正第二條、第三十三條、第四十七條、第
        五十五條之規定。按行為後法律有變更者，適用行為時
        之法律，但行為後之法律有利於行為人者，適用最有利
        於行為人之法律，現行刑法第二條第一項訂有明文。此
        條規定乃與刑法第一條罪刑法定主義契合，而貫徹法律
        禁止溯及既往原則，係規範行為後法律變更所生新舊法
        律比較適用之準據法，是刑法第二條本身雖經修正，但
        刑法第二條既屬適用法律之準據法，本身尚無比較新舊
        法之問題，應一律適用裁判時之現行刑法第二條規定，
        以決定適用之刑罰法律，先予辨明。又以本次刑法修正
        之比較新舊法，應就罪刑有關之共犯、未遂犯、想像競
        合犯、牽連犯、連續犯、結合犯，以及累犯加重、自首
        減輕暨其他法定加減原因（如身分加減）與加減例等一
        切情形，綜其全部罪刑之結果而為比較，最高法院九十
        五年五月二十三日，著有九十五年度第八次刑庭會議決
        議可資參照。經查：
        1.刑法第三百零二條第一項、第三百零四條第一項之罪
          ，法定刑得科銀元三百元以下罰金；刑法第三百三十
          九條第一項之罪，法定刑得科或併科一千元以下罰金
          ，依修正後刑法施行法增訂第一條之一：「中華民國
          九十四年一月七日刑法修正施行後，刑法分則編所定
          罰金之貨幣單位為新臺幣。九十四年一月七日刑法修
          正時，刑法分則編未修正之條文定有罰金者，自九十
          四年一月七日刑法修正施行後，就其所定數額提高為
          三十倍。但七十二年六月二十六日至九十四年一月七
          日新增或修正之條文，就其所定數額提高為三倍」及
          刑法第三十三條第五款修正為：「主刑之種類如下：
          五、罰金：新臺幣一千元以上，以百元計算之」等規
          定觀之，依修正後之法律，刑法第三百零二條第一項
          、第三百零四條第一項之罪所得科處之罰金刑最高為
          新臺幣九千元、最低為新臺幣一千元；刑法第三百三
          十九條第一項之罪所得科處之罰金刑最高為新臺幣三
          萬元、最低為新臺幣一千元，然依被告甲○○、政
          豐行為時之刑罰法律，即罰金罰鍰提高標準條例第一
          條前段規定之提高倍數十倍及修正前刑法第三十三條
          第五款規定之罰金最低額一元計算，則被告甲○○、
          政豐所犯刑法第三百零二條第一項、第三百零四條
          第一項之罪所得科處之罰金最高為銀元三千元，最低
          額為銀元十元，若換算為新臺幣，最高額雖與新法同
          為新臺幣九千元，然最低額僅為新臺幣三十元；被告
          甲○○、政豐所犯刑法第三百三十九條第一項之罪
          得科處之罰金最高為銀元一萬元，最低額為銀元十元
          ，若換算為新臺幣，最高額雖與新法同為新臺幣三萬
          元，然最低額僅為新臺幣三十元。因此，比較上述修
          正前、後之刑罰法律，自以被告甲○○、政豐行為
          時關於科處罰金刑之法律較有利於被告甲○○、政
          豐。
        2.刑法第五十五條後段之牽連犯規定，亦於九十四年一
          月七日修正刪除，並於九十五年七月一日施行。是於
          新法修正施行後，被告甲○○、政豐所犯以非法方
          法剝奪人之行動自由罪、行使偽造私文書罪、詐欺取
          財罪及以脅迫使人行無義務之事罪，即需分論併罰。
          比較新、舊法之結果，適用被告甲○○、政豐行為
          時之法律，即修正施行前之刑法第五十五條後段之規
          定，從一重論以行使偽造私文書罪，對被告甲○○、
          政豐並無不利之情形。
        3.刑法第四十七條規定，於九十四年一月七日修正、九
          十五年七月一日施行前之規定為：「受有期徒刑之執
          行完畢，或受無期徒刑或有期徒刑一部之執行而赦免
          後，五年以內再犯有期徒刑以上之罪者，為累犯，加
          重本刑至二分之一」；修正施行後之同法第四十七條
          第一項規定則為「受徒刑之執行完畢，或一部之執行
          而赦免後，五年以內故意再犯有期徒刑以上之罪者，
          為累犯，加重本刑至二分之一」。被告甲○○曾於七
          十九年間，因懲治盜匪條例案件，經法院判處有期徒
          刑十一年確定，於八十四年二月十六日假釋出監，次
          於八十五年間，因重利案件，經法院判處有期徒刑七
          月確定。嗣經撤銷上開假釋，入監接續執行上開有期
          徒刑七月及殘刑六年六月七日，於九十一年五月三日
          假釋出監，刑期至九十三年十一月三十日縮刑期滿，
          以已執行完畢論。被告政豐曾於九十一年間，因毒
          品危害防制條例案件，經法院判處有期徒刑七月，於
          九十三年十月五日縮刑期滿執行完畢等情，有臺灣高
          等法院被告前案紀錄表在卷可稽，被告甲○○、政
          豐於五年以內再故意犯本件有期徒刑以上之罪，不論
          依修正前之刑法第四十七條或修正後之刑法第四十七
          條第一項之規定，均構成累犯，適用修正前之刑法第
          四十七條累犯規定，對被告甲○○、政豐而言，並
          無不利之情形。
        4.綜合上述各條文修正前、後之比較，揆諸前揭最高法
          院決議及修正後刑法第二條第一項前段、後段規定之
          「從舊、從輕」原則，被告甲○○、政豐自應適用
          其行為時之法律，即修正前刑法之相關規定及罰金罰
          鍰提高標準條例第一條前段予以論處。
（二）科刑部分：
      (一)爰審酌被告甲○○有懲治盜匪條例、重利等刑事前案紀
        錄；被告政豐有毒品危害防制條例、竊盜等刑事前案
        紀錄，有臺灣高等法院被告前案紀錄表附卷可稽，堪認
        渠等品行不佳，並斟酌被告甲○○、政豐罔顧人權，
        為圖達到替人追討債務的目的，不惜以強暴手段剝奪被
        害人乙○○的行動自由，並行使偽造之臺中商業銀行存
        摺存款取款憑條，詐領乙○○帳戶之款項，再脅迫被害
        人丙○○交付款項及出賣賓士汽車，以換取被害人乙○○的行動自由，犯罪手段極為惡劣，行徑極為囂張，惡
        性重大，犯後猶飾詞辯解，以乙○○確有積欠謝啟東債
        務為藉口，而正當化自己的非法討債行為，顯見渠等完
        全漠視法律，且犯後毫無悔意等一切情狀，分別量處如
        主文所示之刑。
      (二)被告甲○○、政豐等人供上開犯罪所用之不詳槍枝、
        塑膠棒及膠帶等物，並未經警方扣押在案，且無積極證
        據證明係違禁物，亦無證據證明為被告甲○○、政豐
        等共犯所有，本院無從為沒收之諭知。至於被告甲○○
        、政豐盜用乙○○印章，在臺中商業銀行存摺存款取
        款憑條加蓋的乙○○印文，並非偽造之印文，無從依刑
        法第二百十九條規定諭知沒收，附此說明。
四、不另為公訴不受理部分：
（一）公訴意旨另以：被告甲○○、政豐夥同數名年籍不詳之
      男子，共同基於普通傷害及無故侵入他人住宅的犯意聯絡
      ，於九十四年五月二十日十二時五十九分許，在臺中市○○區○○路二一二號附近，持塑膠棒等物毆打乙○○，致
      乙○○受有雙下肢挫傷之傷害，並由被告政豐侵入乙○○位於臺中市○○區○○路二一二號十二樓住宅，拿取賓
      士汽車原始車籍資料，因認被告甲○○、政豐另涉犯刑
      法第二百七十七條第一項之普通傷害罪嫌及同法第三百零
      六條第一項之無故侵入他人住宅罪嫌等語。
（二）按告訴乃論之罪，未經告訴者，應諭知不受理之判決，刑
      事訴訟法第三百零三條第三款，定有明文。經查，公訴意
      旨認定被告甲○○、政豐涉犯刑法第二百七十七條第一
      項之普通傷害罪及同法第三百零六條第一項之無故侵入他
      人住宅罪，依同法第二百八十七條前段、第三百零八條第
      一項規定，均須告訴乃論。惟本案並未據被害人乙○○就
      普通傷害及無故侵入其住宅部分提出告訴，是此部分本應
      諭知不受理之判決，然公訴意旨認此部分與上開以非法方
      法剝奪人之行動自由及以脅迫使人行無義務之事部分，有
      牽連犯裁判上一罪關係，本院爰不另為公訴不受理之諭知
      ，附此說明。
據上論斷，應依刑事訴訟法第二百九十九條第一項前段，刑法第
二條第一項前段、第二十八條、第二百十六條、第二百十條、第
三百零二條第一項、第三百零四條第一項、第三百三十九條第一
項、（修正前）第五十五條、（修正前）第四十七條，罰金罰鍰
提高標準條例第一條前段，判決如主文。
中　　華　　民　　國　　96　　年　　5 　　月　　11　　日
                  刑事第十三庭　審判長法　官  李　秋　娟
                                      法　官  許　月　馨
                                      法　官  陳　得　利
上正本證明與原本無異
如不服本判決應於送達後十日內向本院提出上訴狀
                      　　　　　　　　書記官  鐘  麗  芳
中　　華　　民　　國　　96　　年　　5 　　月　　11　　日
附錄本案論罪科刑法條全文：
中華民國刑法第二百十條
偽造、變造私文書，足以生損害於公眾或他人者，處五年以下有
期徒刑。
中華民國刑法第二百十六條
行使第二百十條至第二百十五條之文書者，依偽造、變造文書或
登載不實事項或使登載不實事項之規定處斷。
中華民國刑法第三百零二條第一項
私行拘禁或以其他非法方法，剝奪人之行動自由者，處五年以下
有期徒刑、拘役或三百元以下罰金。
中華民國刑法第三百零四條第一項
以強暴、脅迫使人行無義務之事或妨害人行使權利者，處三年以
下有期徒刑、拘役或三百元以下罰金。
中華民國刑法第三百三十九條第一項
意圖為自己或第三人不法之所有，以詐術使人將本人或第三人之
物交付者，處五年以下有期徒刑、拘役或科或併科一千元以下罰
金。
